臺灣臺北地方法院刑事判決　　　　　　　100年度易字第578號
公　訴　人　臺灣臺北地方法院檢察署檢察官
被　　　告　卓遵信
上列被告因詐欺案件，經檢察官聲請以簡易判決處刑（九十九年
度偵字第二六六五五號、一○○年度偵字第一七五七號），本院
受理後（一○○年度簡字第六六五號），認不宜以簡易判決處刑
，改依通常程序審理，被告於準備程序中先就被訴事實為有罪之
陳述，經本院告以簡式審判之旨，並聽取當事人之意見後，本院
合議庭裁定行簡式審判程序，判決如下：
    主  文
卓遵信幫助意圖為自己不法之所有，以詐術使人將本人之物交付
，處拘役伍拾日，如易科罰金，以新臺幣壹仟元折算壹日。
    事  實
一、卓遵信明知將金融帳戶之金融卡及密碼提供予他人使用，將
    可能幫助他人遂行詐騙行為，仍基於幫助他人詐欺取財之犯
    意，於民國九十九年十月二十八日十五時許，在臺北火車站
    南二門，將其前所申辦之華泰商業銀行股份有限公司（下稱
    華泰銀行）信義分行第0000000000000號帳戶
    （下稱系爭帳戶）之金融卡及密碼，提供予真實姓名、年籍
    不詳之成年人使用以幫助之。嗣該成年人即基於意圖為自己
    不法所有之犯意，於(一)九十九年十月三十日十四時三十七分
    許，去電吳孟哲，佯稱：其先前透過網路購物，因作業錯誤
    ，誤設為分期付款，需依指示操作自動櫃員機以解除設定云
    云，致吳孟哲不疑有他，乃依該成年人之指示，於同日十五
    時三十一分許，匯款新臺幣（下同）一萬七千一百七十一元
    至系爭帳戶內，旋遭該成年人提領一空；(二)九十九年十月三
    十日十五時三十分許，去電陳慧青，佯稱：其先前透過網路
    購物，因作業錯誤，誤設為連續扣款，需依指示操作自動櫃
    員機以解除設定云云，致陳慧青不疑有他，乃依該成年人之
    指示，於同日十六時五十八分許（起訴書誤載為同日十七時
    二分許，應予更正），匯款新臺幣（下同）二萬九千九百八
    十八元至系爭帳戶內，旋遭該成年人提領一空；(三)九十九年
    十月三十日十七時五十許，去電楊雅，佯稱：其先前透過
    網路購物，因作業錯誤，誤設為分期付款，需依指示操作自
    動櫃員機以解除設定云云，致楊雅不疑有他，乃依該成年
    人之指示，於同日十八時四十五分許，匯款五千四百三十二
    元至系爭帳戶內，旋遭該成年人提領一空；(四)九十九年十月
    三十日十八時許，去電柯景泰，佯稱：其先前透過網路購物
    ，因作業錯誤，誤設為連續扣款，需依指示操作自動櫃員機
    以解除設定云云，致柯景泰不疑有他，乃依該成年人之指示
    ，於同日十八時三十二分許，匯款八千一百元至系爭帳戶內
    ，旋遭該成年人提領一空。嗣因吳孟哲、陳慧青、楊雅、
    柯景泰察覺有異，乃報警處理，而循線查知上情。
二、案經臺北市政府警察局信義分局報告臺灣臺北地方法院檢察
    署（下稱臺北地檢署）檢察官偵查後聲請簡易判決處刑，本
    院受理後，認不宜逕以簡易判決處刑，改行通常程序後，再
    改依簡式審判程序審理。
    理  由
一、認定事實所憑之證據：
    上開事實一之部分，業據被告卓遵信於本院一○○年三月二
    十一日審理時供承不諱（本院當日審判筆錄參照），核與證
    人即被害人吳孟哲、陳慧青、楊雅及柯景泰之證述情節大
    致相符（證人吳孟哲部分，臺北地檢署一○○年度偵字第一
    七五七號卷第三二頁參照；證人陳慧青部分，臺北地檢署九
    十九年度偵字第二六六五五號卷第十六頁、第十七頁參照；
    證人楊雅部分，臺北地檢署九十九年度偵字第二六六五五
    號卷第三六頁、第三七頁參照；證人柯景泰部分，臺北地檢
    署九十九年度偵字第二六六五五號卷第二五頁、第二六頁參
    照），並有自動櫃員機交易明細表四紙、華泰銀行九十九年
    十一月十五日（九九）華泰總信義字第一○一六八函檢送系
    爭帳戶開戶資料及交易明細表一份等件附卷可稽（臺北地檢
    署九十九年度偵字第二六六五五號卷第二一頁、第二九頁、
    第四十頁、第四一頁、第五五頁至第五九頁，一○○年度偵
    字第一七五七號卷第七頁至第十一頁參照），堪認被告所為
    任意性自白核與事實相符，堪予採信。綜上所述，本件事證
    明確，被告犯行堪以認定，應予依法論科。
二、論罪科刑之法律適用：
  (一)按刑法上之幫助犯，係對於犯罪與正犯有共同之認識，而以
    幫助之意思，對於正犯資以助力，而未參與實施犯罪之行為
    者而言（最高法院七十五年度臺上字第一五○九號、八十八
    年度臺上字第一二七○號判決亦同此意旨）。是以，如未參
    與實施犯罪構成要件之行為，且係出於幫助之意思提供助力
    ，即屬幫助犯，而非共同正犯。本件被告卓遵信基於幫助之
    犯意，提供系爭帳戶之金融卡及密碼予真實姓名、年籍不詳
    之成年人，該成年人利用被告之幫助，意圖為自己不法之所
    有，施用詐術使被害人吳孟哲、陳慧青、楊雅及柯景泰陷
    於錯誤，因而於上述時間分別匯款至系爭帳戶內，是被告所
    為係參與詐欺罪構成要件以外之行為，且在無證據證明被告
    係以正犯而非以幫助犯之犯意參與犯罪之情形下，應認其所
    為係幫助犯而非正犯行為。是核被告卓遵信所為，係幫助犯
    刑法第三百三十九條第一項詐欺取財罪。被告幫助他人犯上
    開詐欺罪，爰依刑法第三十條第二項之規定，按正犯之刑減
    輕之。
  (二)被告以一幫助詐欺取財行為，使該成年人得以分別詐騙吳孟
    哲、陳慧青、楊雅及柯景泰，致其等陷於錯誤，因而交付
    財物，為想像競合犯，應依刑法第五十五條之規定從一重處
    斷。
  (三)爰審酌被告在此不法份子犯案猖獗，利用帳戶掩飾、隱匿詐
    財贓款之事迭有所聞之際，竟仍提供系爭帳戶供他人從事不
    法使用，間接導致犯罪集團因使用人頭帳戶，阻礙警方之查
    緝，致犯罪之追查趨於複雜困難，更造成被害人財物之損失
    ，嚴重危害交易秩序與社會治安，造成之危害非輕，本應予
    以嚴懲，惟其犯後坦承犯行，態度良好，頗知悔悟，等一切
    情狀，量處如主文所示之刑，並諭知易科罰金之折算標準，
    以示懲儆。
據上論斷，應依刑事訴訟法第二百七十三條之一第一項、第二百
九十九條第一項前段，刑法第三百三十九條第一項、第三十條第
一項前段、第二項、第五十五條、第四十一條第一項前段，刑法
施行法第一條之一，判決如主文。
本案經檢察官鄧定強到庭執行職務。
中    華    民    國   100    年    3     月    28    日
                  刑事第五庭    法  官  張詩芸
以上正本證明與原本無異。
如不服本判決應於收受送達後10日內向本院提出上訴書狀，並應
敘述具體理由；其未敘述上訴理由者，應於上訴期間屆滿後20日
內向本院補提理由書（均須按他造當事人之人數附繕本）「切勿
逕送上級法院」。告訴人或被害人如對於本判決不服者，應具備
理由請求檢察官上訴，其上訴期間之計算係以檢察官收受判決正
本之日期為準。
                                書記官  宋德華
中    華    民    國   100    年    3     月    29    日
附錄本案論罪科刑法條全文
中華民國刑法第三百三十九條
（普通詐欺罪）
意圖為自己或第三人不法之所有，以詐術使人將本人或第三人之
物交付者，處五年以下有期徒刑、拘役或科或併科一千元以下罰
金。
以前項方法得財產上不法之利益或使第三人得之者，亦同。
前二項之未遂犯罰之。